【裁判字號】    98,交聲,994
【裁判日期】    980611
【裁判案由】    違反道路交通管理處罰條例聲明異議
【裁判全文】
臺灣桃園地方法院交通事件裁定         98年度交聲字第994號
原處分機關  交通部公路總局新竹區監理所桃園監理站
異  議  人
即受處分人  甲○○
上列受處分人甲○○因違反道路交通管理處罰條例案件，對於原
處分機關中華民國98年3 月30日所為之處分（原處分案號：桃監
裁罰字第裁52-Z00000000號）聲明異議，本院裁定如下：
    主  文
異議駁回。
    理  由
一、原處分意旨略以：本件異議人即受處分人甲○○於民國98年
    2 月7 日下午2 時02分許，駕駛車牌號碼3456-RV 號自小客
    車，行經國道一號南向250-259 公里處，因小型車未達最高
    速限（110 公里），為內政部警政署國道公路警察局第四警
    察隊警員依道路交通管理處罰條例第33條第1 項第1 款之規
    定，以公警局交字第Z00000000 號舉發違反道路交通管理事
    件通知單攔停舉發「小型車未達最高速限（110 公里），佔
    用內側車道行駛」違反道路交通管理事件，異議人於收受該
    舉發通知單後，於期限內向交通部公路總局新竹區監理所桃
    園監理站陳述不服舉發，經原處分機關函請舉發單位調查，
    仍認定受處分人有前開違規行為，乃於98年3 月30日，依據
    道路交通管理處罰條例第33條第1 項第3 款、第63條第1 項
    第1 款之規定，就上開違規行為，裁處受處分人罰鍰新臺幣
    （下同）3,000 元，並記違規點數1 點等語。
二、聲明異議意旨略以：異議人即受處分人甲○○，於98年2 月
    7 日下午2 時02分許，駕駛車牌號碼3456-RV 號自小客車，
    行經國道一號南下250-259 公里處，遭內政部警政署國道公
    路警察局第四警察隊警員舉發「小型車未達最高速限（110
    公里），佔用內側車道行駛」，並以公警局交字第Z0000000
    0 號舉發違反道路交通管理事件通知單當場舉發，並經原處
    分機關依違反道路交通管理處罰條例第33條第1 項第3 款、
    第63條第1 項第1 款之規定，裁處3000元之罰鍰，並記違規
    點數1 點。惟異議人行駛上開路段之車速警告標誌，其時速
    限制為60-110公里，並未針對內線車道做特別之警示，而舉
    發警員以警車之時速作為認定異議人未達最高速限違規事實
    之依據，顯違反禁止不當聯結之法理，實難令人苟同。故認
    原處分機關裁處異議人罰鍰3,000 元，並記違規點數1 點之
    處分顯有錯誤，為此聲明異議請求撤銷原處分云云。
三、按汽車行駛高速公路應依速限標誌指示，高速公路交通管制
    規則第5 條第1 項前段定有明文；汽車行駛於高速公路、快
    速公路或設站管制之道路，不遵使用限制、禁止、行車管制
    及管理事項之管制規則而有未依規定行駛車道之違規行為，
    處汽車駕駛人3,000 元以上6,000 元以下罰鍰，並記違規點
    數1 點，道路交通管理處罰條例第33條第1 項第3 款及第63
    條第1 項第1 款分別定有明文。又汽車行駛高速公路及快速
    公路，其車道之使用，除因交通事故及道路施工依臨時或可
    移動標誌指示或交通勤務警察指揮外，應依設置之交通標誌
    、標線或號誌之規定，無設置者，應依下列規定：內側車道
    為超車道，但小型車於不堵塞型車之狀況下，得以該路段容
    許之最高速限行駛於內側車道，高速公路及快速公路交通管
    制規則第8 條第1 項第3 款亦規定甚明。
四、按警員之舉發交通違規，是道路交通管理處罰條例所規定之
    職權行使，且該行使有立法機關之授權。而交通違規行為之
    取締，依其違規行為本質，本多屬動態且係在瞬間發生，通
    常多委由當場執行取締違規公務員之認識與判斷，且必須為
    立即之取締作為，此為達成維持交通秩序目的所必要，且依
    道路交通管理處罰條例之規定，此種立即性之舉發違規，多
    依警員之認知、判斷以足，並無必須另有其他積極佐證：如
    其他目擊證人或必須拍攝照片等，始構成處分要件之規定。
    此係因執行職務之公務員，通常多具有一定之考選資格與專
    業訓練，且其執法之對象係不特定之大眾，故其立場經立法
    機關推定，應具有客觀、中正與公平之特質，而無故意偏頗
    之虞。又按交通警員製單舉發違反道路交通管理處罰條例所
    列之違規事實，本質上為行政處分，係公務員基於職務上權
    力，依法就特定之具體事件所為具公法上效果之單方行政行
    為，基於公務員為公法上行為具有公信力之原則，該行政處
    分當可被推定為真正，其據以依法處分之事實認定亦為正確
    無誤，本此公信原則，乃立法者賦予行政機關制定違反道路
    交通事件統一裁罰標準及處理細則，使執勤警員得當機處分
    以達其維護交通秩序、安全之行政目的。是此種逕由公務員
    所為之事實認定，除非有其他積極證據，足資認定公務員於
    執行職務時，有故意或過失侵害人民權利之情形，或處分本
    身有重大明顯之瑕疵而應予撤銷者外，執勤警員本其維護交
    通秩序、安全職責所為之舉發，自應受到合法、正確之推定
    。從而，本於行政目的達成之必要與公權力之尊重、公信力
    之維持，司法機關通常亦多予尊重，並盡力維持，以秉持行
    政、司法相互合作、制衡之原理，共同維護國家機能之正常
    運行。
五、經查：
  (一)異議人遭警舉發於98年2 月7 日下午2 時02分許，駕駛車
      牌號碼3456-RV 號自小客車，行經國道一號南向259 公里
      處，因小型車未達最高速限（110 公里）佔用內側車道行
      駛，有內政部警政署國道公路警察局公警局交字第Z00000
      000 號舉發違反道路交通管理事件通知單1 份附卷可稽。
  (二)本件異議人固不否認有於上揭時、地駕駛車牌號碼3456-R
      V 號自小客車，行經國道一號南向259 公里處，因駕駛小
      型車未達最高速限（110 公里）佔用內側車道行駛，而遭
      警舉發之事實，惟矢口否認有何上開違規行為，並以：伊
      行經之該路段完全沒有設置測速照相之警告標示，且舉發
      員警雖以偵防車之車速表舉證伊之違規行為，但偵防車之
      車速表並不是國家認可測速專用儀器，其舉證方法不夠科
      學等語置辯。然查：
    1.按「汽車行駛高速公路及快速公路，應依速限標誌指示」
      ，高速公路交通管制規則第5 條第1 項定有明文。異議人
      駕駛車輛行經高速公路時，應遵守速限標誌之指示，異議
      人係考領有自用小客車駕駛執照之人，對此規定自難諉為
      不知。而證人即舉發員警乙○○於本院98年4 月24日訊問
      時，到庭具結證稱：國道一號南下約西螺230 幾公里處設
      置有告示牌，另南下245 公里處橋上也設置有「內側車道
      為超車道及限行最高速限小型車」之警示紅布條等語明確
      ，並有本院諭知證人即舉發警員乙○○拍攝上開設置警告
      標示之照片影本附卷可稽（見本院卷第27頁），是異議人
      辯稱舉發地點前並無設置警告標誌，顯與事實不合。
    2.另訊據證人即舉發員警乙○○於本院98年4 月24日訊問時
      ，到庭具結證稱：98年2 月7 日中午12時至下午4 時，我
      駕駛偵防車與同事莊鎮○○○○○道一號高速公路上巡邏
      ，執行重大違規取締之勤務，約下午2 點左右，在國道一
      號南向251 公里處有同向三車道，我駕駛偵防車開在中線
      車道，看到車牌號碼3456-RV 號自小客車行駛在內線車道
      ，該車距離我駕駛之偵防車約20公尺，因為當時後方有好
      幾台車輛逼近該車時都要轉向中線車道，始發現該車有阻
      礙後方車輛行進之行為，所以我就用DVD 開始攝影，同時
      也拍攝我自己警車速度約90到100 公里，而我和該車之距
      離一直都沒有更動，顯見該車之速度沒有超過100 公里，
      否則該車就會逐漸遠離我駕駛之車輛等語明確。按證人乙
      ○○乃為原處分機關所認定異議人有前開違規行為之證人
      ，其已到庭在本院法官面前以言詞供述異議人有前開違規
      事實，並已就當時執勤所處位置、異議人行駛路徑及違規
      行為查獲過程等情節詳述具體明確，並提出查獲現場錄影
      光碟，經本院依職權勘驗後，結果如下：車號3456-RV 號
      自用小客車行駛於內線車道，偵防車切入內線車道行駛於
      其正後方，光碟顯示偵防車之車速約為90公里，未超過10
      0 公里，偵防車與該車一直維持固定之距離等情，有勘驗
      筆錄1 份（見本院卷第23頁背面）在卷可證。且證人乙○
      ○為駕車在後跟隨異議人駕駛之車輛、現場目睹之人，又
      為交通依法執行勤務之員警，雖未使用專用之測速儀器，
      惟依其專業判斷，並攝錄所駕駛偵防車之時速表、參酌異
      議人所駕駛之車輛與證人駕駛之偵防車一直維持固定距離
      情節，其目測車速與實際車速相差應不甚遠。再證人乙○
      ○與異議人毫無怨懟，衡情當無自陷偽證罪而構詞誣賴異
      議人之理。另於本件卷存證據資料內並無任何積極證據足
      以證明證人乙○○上開供述係屬虛偽，本院自不得僅以證
      人乙○○為本件開單舉發異議人之員警而全盤抹煞其所具
      有之證人資格，而其所述內容並無何矛盾或違背經驗法則
      之處，自得為本院判斷之依據。故證人乙○○前揭證述應
      較異議人所辯為可採。
    3.況道路交通管理處罰條例科處行政罰事件，依據公法爭議
      之舉證責任分配法則，固應先由行政機關就其業已履踐相
      關正當法律程序，以及人民應受處罰之客觀違反法令行為
      ，負證明之責，異議人就行政機關已為相當證明之前開事
      項，若主張欠缺主觀歸責條件或為其他抗辯，亦須就其所
      辯提出反證，而本件異議人僅空泛以上揭情詞置辯，迄今
      並未提出任何積極證據以實其說，本院自難認該辯解為真
      實。從而，異議人既未能提出反面證據以推翻證人之前開
      證述且證明其確無違規行為，尚難認其辯解可採。則異議
      人於98年2 月7 日下午2 時02分許在上揭地點確有行駛高
      速公路未依規定行駛車道即小型車未以規定之最高速度行
      駛之違規行為，洵堪認定。
六、綜上所述，異議人甲○○確有於前揭時、地，駕駛車牌號碼
    3456-RV 號自小客車，行駛於高速公路未依規定行駛車道之
    違規行為，洵堪認定。原處分機關依道路交通管理處罰條例
    第33條第1 項第3 款、第63條第1 項第1 款及違反道路交通
    管理事件統一裁罰基準表之規定，裁處受處分人3,000 元罰
    鍰，並記違規點數1 點之處分，核無違誤或不當，本件異議
    人之異議為無理由，應予駁回。
七、據上論斷，應依道路交通案件處理辦法第19條前段，裁定如
    主文。
中    華    民    國    98    年    6     月    11    日
                  交通法庭  法  官  張  詠  晶
以上正本證明與原本無異。
如不服本裁定，應於裁定送達後5 日內，向本院提出抗告狀（應
附繕本）。
                            書記官  王  峻  宏
中    華    民    國    98    年    6     月    15    日


司法院資訊處製作；財團法人民間司法改革基金會備份。
